【裁判字號】    99,事聲,412
【裁判日期】    991210
【裁判案由】    消債聲明異議
【裁判全文】
臺灣高雄地方法院民事裁定             99年度事聲字第412號
聲  請  人  大眾商業銀行股份有限公司
法定代理人  陳建平
聲  請  人  萬泰商業銀行股份有限公司
法定代理人  盧正昕
相  對  人  龔姿帆
代  理  人  李衍志
上列異議人因消債聲明異議事件，對於本院司法事務官民國99年
11月4 日98年度司執消債更字第731 號認可更生方案之裁定聲明
異議，本院裁定如下：
    主    文
異議駁回。
    理    由
一、異議意旨略以：
（一）大眾商業銀行股份有限公司（下稱大眾銀行）：相對人自
      民國91年12月至94年6 月間，陸續使用現金卡預借現金達
      新臺幣（下同）49萬餘元，顯有浪費情事，於95年間與債
      權人銀行為債務協商要求為降低還款利率、降低月付金、
      延長還款期數而協商成立後卻又毀諾，現聲請更生而減免
      債務比例，顯係將債務清償之風險轉嫁予債權人，即有失
      公平。又相對人自89年開始就業後薪資額度均未變更，且
      現年僅40歲，前途大有可為，其每月僅提出8528元為清償
      ，8 年期滿還款比例僅占債務總額20％顯屬過低，該更生
      方案即失公允。為此，爰依法聲明異議，請求廢棄原裁定
      。
（二）萬泰商業銀行股份有限公司（下稱萬泰銀行）：相對人於
      更生方案中所提出每月薪資2 萬元之收入是否有加計加班
      費、年終獎金或其他種類獎金等收入，且相對人現值40歲
      壯年，更應辛勤工作，增加額外收入清償債務，否則以其
      提出之更生方案清償比例僅佔債務總額20％，成數顯然過
      低，對各債權人有失公平。為此，爰依法聲明異議，請求
      廢棄原裁定。
二、按債務人有薪資、執行業務所得或其他固定收入，法院認更
    生方案之條件公允者，得不經債權人會議可決，逕依債務人
    之聲請或依職權以裁定認可更生方案，消費者債務清理條例
    （下稱消債條例）第64條第1 項定有明文。又按消債條例之
    制定，乃為使負債務之消費者得依本條例所定程序清理其債
    務，以調整其與債權人及其他利害關係人之權利義務關係，
    保障債權人之公平受償，謀求消費者經濟生活之更生，進而
    健全社會經濟之發展，乃消債條例第1 條所明定。是以，除
    有消債條例第63條第1 項、第64條第2 項所定之情形外，法
    院得斟酌裁量認可更生方案。債務人之更生方案應否准許，
    係以是否公允為斷，而所謂公允，應審酌債權人與債務人之
    利益衡平、債務人之償債能力與清償誠意以及社會公益等因
    素為綜合判斷，非以還款成數為絕對標準。
三、經查：
（一）異議意旨以相對人於更生方案中所提出每月薪資2 萬元之
      收入是否有加計加班費、年終獎金或其他種類獎金等收入
      云云。惟相對人自陳伊目前係任職於高雄市私立小種籽托
      兒所，依其提出之薪資證明所載，其底薪為每月18,000元
      ，代班津貼1,000 元，全勤獎金1,000 元，而99年1 至9
      月每月薪資收入分別為20,000元、25,000元、19,000元、
      20,000元、20 ,000 元、20,000元、19,000元、19,000元
      、20,000元等，則99年平均每月收入約為20,222元，其中
      二月份薪資25,000元亦包含年終獎金5,000 元，是相對人
      於更生方案中所提出每月薪資2 萬元即有計入各項加班費
      、年終獎金或其他種類獎金，原更生方案裁定既依據前開
      資料為判斷，即無違誤。又參酌系爭更生方案內容，相對
      人每月願以8,528 元償還債務，如以內政部社會司公告之
      98年度高雄市最低生活費用每人每月11,309元計算，相對
      人每月可用餘額僅11,472元，即與上述最低生活費用標準
      幾無差距，足見相對人確已撙節開支而願以較拮据之方式
      維持生活，將每月薪資扣除必要支出之所餘，全數用以清
      償債務，堪認已為更生方案盡最大之努力，相對人之更生
      方案應屬公允、適當、可行。
（二）另異議人主張相對人過度消費，而其年僅40歲正值壯年，
      且未另尋途徑積極增加收入，顯見其未全力償還債務，導
      致清償比例過低，其更生方案對債權人顯失公允云云，然
      有關更生方案內容是否允當，理應綜合審酌債務人制訂還
      款方案之際所得領取固定收入及各項必要支出情形，據以
      個案認定是否符合公平原則為斷，要與債務人之年齡、是
      否必須兼職或增加工時以期增加個人收入等情無涉，況且
      債務人是否得兼職或以其他方式增加收入，猶端視其現有
      工作性質、個人專業能力、家庭因素及經濟景氣良窳等諸
      多因素而定，而此等因素或為無法明確衡量、抑或另屬將
      來不可預測之事，俱無從採為判斷更生方案公允與否之客
      觀依據。又消債條例第63 條 第1 項、第64條第2 項之規
      定，亦已為確保債權人權益，對於法院認可更生方案設有
      限制，而其中並無債務人如有奢侈、浪費或不當理財之限
      制條件，故異議人徒以上開理由指摘更生方案非屬公允云
      云，亦屬無理。
四、綜上所述，本院司法事務官斟酌相對人所提更生方案，每個
    月1 期，共96期、每期清償8,528 元，而認其條件核屬公允
    、適當、可行。此外，又查無同條例第63條或第64條第2 項
    所定不應認可之消極事由存在，乃逕依同條例第64條第1 項
    裁定予以認可相對人所提更生方案，經核並無不合。從而，
    異議人聲明異議，非有理由，應予駁回。
五、依消費者債務清理條例第15條、民事訴訟法第240 條之4第3
    項後段、第78條，裁定如主文。
中    華    民    國    99    年    12    月    10    日
                  民事第一庭  法  官  林岳葳
上為正本係照原本作成。
如不服本裁定，應於裁定送達後10日內，以書狀向本院提出抗告
，並繳納抗告費新臺幣1千元。
中    華    民    國    99    年    12    月    10    日
                              書記官  簡文清

司法院資訊處製作；財團法人民間司法改革基金會備份。
